【裁判字號】    89,自,149
【裁判日期】    890629
【裁判案由】    詐欺
【裁判全文】
台灣士林地方法院刑事判決                          八十九年度自字第一四九號
    自  訴  人  乙○○○○有限公司
    代  表  人  丁○○
    被      告  丙○○
右列被告因詐欺案件，經自訴人提起自訴，本院判決如左：
    主  文
丙○○無罪。
    理  由
一、自訴意旨略以：被告丙○○意圖為自己不法之所有，於民國八十七年六月十日向
    自訴人乙○○○○有限公司之代表人丁○○佯稱要分期付款購買三陽一○○ＣＣ
    、車牌號碼為ＧＫＳ－一二一號機車乙輛，被告表示先付頭款新台幣（下同）三
    千元，餘款四萬零五百元，約定以分期付款為九期償還，每期款為四千五百元，
    並簽發商業本票九紙及附條件買賣契約書，作為債務之證明，並夥同甲○○擔保
    取得信任後，致丁○○不疑有詐，而交付上開機車。被告取得上開機車後，竟不
    知去向，自訴人求償無門，始知受騙，因認被告涉有刑法第三百三十九條第一項
    之詐欺取財罪嫌云云。
二、按犯罪事實應依證據認定之，無證據不得推定其犯罪事實；又不能證明被告犯罪
    者，應諭知無罪之判決，刑事訴訟法第一百五十四條、第三百零一條第一項前段
    分別定有明文。再認定被告有罪之事實，應憑證據，如未能發現相當之證據，或
    證據不足以證明，自不能以推測或擬制之方法，以為裁判之基礎；且認定犯罪事
    實所憑之證據，其為訴訟上之證明，須達於通常一般人均不致有所懷疑，而得確
    信其為真實之程度者，始得據為有罪之認定，倘其證明尚未達到此一程度而有合
    理之懷疑存在時，尚難為有罪之認定基礎；苟積極證據不足以為不利於被告事實
    之認定，即應為有利於被告之認定，更不必有何有利之證據，最高法院三十年上
    字第八一六號、四十年台上字第八六號、七十六年台上字第四九八六號分別著有
    判例可資參照。再按刑法第三百三十九條之詐欺罪，係以行為人於客觀上施用詐
    術使人陷於錯誤，並於行為之初，即已意圖為不法之所有或意圖得財產上之不法
    利益，為其構成要件。故如依積極證據足可証明行為人確係意圖不法所有時，固
    得論以刑法第三百三十九條之罪，倘若行為人施詐時之意圖尚有存疑，依調查之
    結果復不足以認定其自始具有上述主觀犯罪構成要件，即不能概對被告繩以刑事
    責任。況民事債務當事人間，若有未依債務本旨履行給付之情形，在一般社會經
    驗而言，原因非一；其因不可歸責之事由無法給付，或因合法得對抗他造主張抗
    辯而拒絕給付，甚至債之關係成立後，始行惡意遲延給付，皆有可能，非必出於
    自始無意給付之詐欺犯罪一端。又刑事被告依法不負自證無罪之義務，苟無足以
    證明其在債之關係發生時，自始即具有不法所有意圖之積極證據，亦僅能令負民
    事之遲延給付責任，依刑事訴訟法第一百五十四條之規定，尚不得據此債信違反
    之客觀事態，而推定被告自始即有詐欺取財或詐欺得利之犯意。
三、訊據被告丙○○固供承其確有以其名義向自訴人購買上開機車，簽訂附條件買賣
    契約書，並支付頭期款三千元，約定尾款四萬零五百元以分期付款方式支付，且
    由其簽發面額皆為四千五百元之本票九張予自訴人作為擔保之事實；惟堅決否認
    有何詐欺之犯意，辯稱：當時伊之朋友林永吉表示未帶身分證，伊僅是幫忙朋友
    ，而同意以其名義購車，三千元訂金是由林永吉支付，並約定由林永吉支付尾款
    ，因車行要求要有保證人，所以就找林永吉之女友甲○○當保證人；又自訴人將
    車交給伊後，伊已騎回去交給林永吉，該車實際是由林永吉在使用；嗣收到起訴
    書時，始知林永吉未付尾款等語。經查：自訴代表人丁○○已陳明：選車當時有
    看見被告與他人（即林永吉）一起去，但不知其真實姓名為何，選車時他們兩人
    均有商量，購車目的是要給林永吉上班代步之用；當時約定分九期付款，他們僅
    說時間到會來付款，當時是他們二人一起說的等情在卷；且自訴代表人對於該機
    車係由實際上是由林永吉在騎乘乙節亦不否認，是被告所辯上情尚非無據，堪予
    採信，倘無其他積極證據可資證明被告購車當時即具有不法所有之意圖，縱被告
    事後未依約給付尾款，至多僅能令其負民事之遲延給付責任，尚不得執此債信違
    反之客觀情狀，即以推測或擬制方法，認定被告自始有不法所有之詐欺故意。況
    被告事後得知其友人林永吉未依約支付車款予自訴人時，已與自訴人達成和解，
    表示願支付該車尾款四萬零五百元，有和解書乙份在卷可佐，益證被告自始應無
    不法所有之詐欺故意。綜上所述，被告所辯上開情節堪予採信，自訴人所舉證據
    尚不足證明被告犯罪，實不得以推測或擬制方法，推定被告購車當時有何不法所
    有之意圖，被告所為核與詐欺罪之構成要件有間。此外，復查無其他積極證據足
    資證明被告涉有上揭詐欺犯行，不能證明被告犯罪，自應為被告無罪之諭知。
據上論斷，應依刑事訴訟法第三百四十三條、第三百零一條第一項，判決如主文。
中      華      民      國    八十九    年      六      月    二十九    日
                                  台灣士林地方法院刑事第一庭
                                          法  官
如不服本判決，應於判決送達後十日內，向本院提出上訴狀。


司法院資訊處製作；財團法人民間司法改革基金會備份。
